【裁判字號】    90,抗,1919
【裁判日期】    900720
【裁判案由】    清償借款等
【裁判全文】
臺灣高等法院民事裁定  九十年度抗字第一九一九號
    抗  告  人  齊麗生
右抗告人因與沈育豪間清償借款等事件，對於中華民國九十年四月十六日臺灣臺北地
方法院八十九年度重訴字第二四七二號裁定提起抗告，本院裁定如左：
      主      文
原裁定廢棄。
      理      由
一、按行獨任審判之法官為闡明訴訟關係，得整理並協議簡化爭點，並於認為適當時
    ，暫行退席或命當事人暫行退庭，或指定七日以下之期間命當事人就雙方主張之
    爭點，或其他有利於訴訟終結之事項，為簡化之協議，並共同向法院陳明；整理
    並協議簡化爭點之事項及結果，應記載於筆錄，當事人就其主張之爭點，經為前
    開協議者，應受其拘束，但經兩造同意變更，或因不可歸責於當事人之事由或依
    其他情形協議顯失公平者，不在此限，民事訴訟法第二百七十一條之一準用同法
    第二百七十條之一第一項第三款、第二項、第三項、第二百七十一條第三款分別
    定有明文。本件抗告人於臺灣士林地方法院（下稱士林地院）主張持有相對人沈
    育豪所簽發之支票一紙，屆期提示未獲付款，聲請核發支付命令，經士林地院准
    許後，相對人於二十日內聲明異議，抗告人之請求視為起訴，嗣於士林地院民國
    八十九年七月十四日行第一次言詞辯論時，抗告人陳明依借貸、票據關係請求，
    相對人並就該借貸及票據請求以言詞及書狀答辯，抗告人復追加連帶保證關係請
    求，相對人亦就連帶保證請求為書狀答辯，嗣經士林地院於同年十月四日以兩造
    合意管轄法院為原法院之臺灣臺北地方法院，裁定移送原法院審理；原法院九十
    年一月十一日言詞辯論，該筆錄記載：法官訊問訴訟標的為何？抗告人陳稱：依
    借款請求，非基於保證及票款關係請求等語，至同年四月二日最後言詞辯論期日
    ，抗告人復追加保證及票款之法律關係為訴訟標的等情，有士林地院八十九年度
    湖訴字第三號、原法院八十九年度重訴字第二四七二號卷可按。經查，原法院上
    開九十年一月十一日辯論筆錄，並未記載法官為闡明訴訟關係，依前揭民事訴訟
    法第二百七十條之一第二項、第二百七十一條第三款規定，命兩造為簡化爭點之
    協議並共同向法院陳明等事項，亦未記載整理爭點之結果，且本院依職權調閱原
    法院庭訊之錄音帶，該錄音帶亦已依法庭錄音辦法之規定除去錄音，有原法院九
    十年六月二十八日北院文民義八十九重訴字第二四七二號函附卷可稽，亦無從證
    明原法院法官有依前揭規定指揮訴訟及兩造共同向法院陳明簡化爭點之協議。上
    開筆錄既不符整理並協議簡化爭點之規定，自無依民事訴訟法第二百七十條之一
    第三項規定，使當事人受拘束之效力。是抗告人就原主張票據、借貸、連帶保證
    關係之請求，於上開九十年一月十一日辯論期日陳明不主張票據及連帶保證之請
    求，應僅認係訴之撤回，相對人當庭未表示意見，亦未於十日內提出異議，依民
    事訴訟法第二百六十二條第四項規定，視為同意撤回，抗告人撤回後又於九十年
    四月二日追加保證及票款之請求，應認抗告人係就訴訟標的先為撤回，其後再為
    追加，其效力應依民事訴訟法有關訴之撤回及追加之規定定之。原法院以抗告人
    於上開辯論期日撤回保證及票據關係之請求為兩造協議簡化爭點之合意，並依民
    事訴訟法第二百七十條之一第三項規定，以抗告人追加之訴無不可歸責抗告人之
    事由或簡化爭點之協議無顯失公平之處，駁回抗告人其後訴之追加，已有可議。
    再者，按民事訴訟法第二百五十五條第一項第二款規定，訴狀送達後，原告不得
    將原訴追加他訴，但請求之基礎事實同一者，不在此限。抗告人起訴請求相對人
    給付新臺幣一千一百萬元及遲延利息，係主張相對人為成偉營造有限公司（下稱
    成偉公司）負責人，於八十八年間因該公司承包環東快速道路工程需求資金，相
    對人於同年三月至五月間陸續向其借款五千餘萬元，並以個人名義開立面額共一
    千四百萬元之支票十三紙交付抗告人為擔保，並於同年三月十六日及五月間先後
    簽訂投資協議書，相對人並為前揭投資協議之連帶保證人等情，其主張票據、借
    貸、連帶保證之請求，均基於同一之原因事實，依前揭說明，得為訴之追加，自
    無須經相對人同意或由法院審酌是否妨礙被告防禦及訴訟終結後，始得允許。原
    法院以抗告人遲至最後言詞辯論期日為前揭追加，有礙相對人防禦及訴訟終結，
    且相對人不同意追加，乃駁回抗告人票據及連帶保證而為追加之訴，亦有未洽。
    抗告意旨謂：伊自起訴起即表明以借貸、票據、保證關係為訴訟標的，於九十年
    一月十一日辯論雖陳稱依借款請求，非基於保證及票款請求，係向法官說明投資
    協議本意係相對人向伊借款，並無捨棄其保證及票據請求之意，法官亦未告知係
    在整理並簡化爭點；若認伊撤回票據及保證請求，伊嗣後於辯論終結前為追加，
    追加之訴與原訴請求之基礎事實同一，亦無礙相對人之防禦及訴訟終結，原法院
    駁回其追加之訴並不合法等語，即無不合，原裁定駁回抗告人訴之追加，即有未
    當，應由本院廢棄，發回原法院為適當處理。
二、據上論結，本件抗告為有理由。依民事訴訟法第四百九十二條第二項、第九十五
    條、第七十八條，裁定如主文。
中      華      民      國    九十      年      七      月      二十    日
                              民事第五庭
                                  審判長法  官  黃  熙  嫣
                                        法  官  鄭  傑  夫
                                        法  官  黃  雅  惠
右正本係照原本作成。
如不服本裁定，應於收受送達後十日內向本院提出抗告狀，並應繳納抗告費新台幣四
十五元正。
中      華      民      國    九十      年      七      月    二十六    日
                                        書記官  徐  淑  琴

司法院資訊處製作；財團法人民間司法改革基金會備份。
